apertium-gld.gld.lexc
Multichar_Symbols

%<n%>                  ! Noun
%<det%>  
%<prn%>  
%<adj%>                !
%<ij%>
%<adv%>  
%<v%>                  ! 
%<ideo%>

%<tv%>                    !
%<iv%>                    !

%<p1%>
%<p2%>
%<p3%>

%<pl%>                    ! Plural
%<sg%>                    ! Singular

%<neg%>  

%<emph%> 

%<nom%>
%<acc%>
%<dat%>
%<dir%>                   ! Directive
%<abl%>
%<ben%>                   ! Benefactive / destinative
%<ins%>
%<loc%>

%<asrt%>                  ! Assertive
%<imp%>                   ! Imperative

%<pres%>
%<past%>

%<gna_purp%>
%<gna_sim%>
%<gna_con%>
%<gna_cond%>
%<gna_cond2%>

%<gpr_pres%>
%<ger_pres%>

%<iter%> ! One more time

%<px1sg%>
%<px2sg%>
%<px3sg%>
%<px1pl%>
%<px2pl%>
%<px3pl%>

%<rxsg%>
%<rxpl%>

%{б%}          ! б / -
%{в%}          ! б / в 
%{н%}          ! н / -
%{к%}          ! к / ч
%{A%}          ! а / э
%{I%}          ! и / -
%{O%}          ! о / у 
%{i%}          ! и / -
%{w%}          ! б / в / -
%{р%}          ! р / а 
%{д%}          ! д / т           ! 
%{й%}          ! 0               ! Trigger for yotised consonants
%{м%}          ! м               ! Trigger for labial deletion
%{п%}          ! п               ! Trigger for labial deletion

%{ъ%}                            ! Force low harmony
%{ь%}                            ! Force high harmony

%{ː%}                            ! Length marker

%-                               ! Hyphen
%+                               ! Tokenisation boundary
%>                               ! Morpheme boundary
%⊳                               ! Clitic boundary

!!!!!!!!!!!!!!!!!!!!!!!!!!!!!!!!!!!!!!!!!!!!!!!!!!!!!!!!!!!!!!!!!!!!!!!!!!!!!!!
!!!                       M O R P H O T A C T I C S                         !!!
!!!!!!!!!!!!!!!!!!!!!!!!!!!!!!!!!!!!!!!!!!!!!!!!!!!!!!!!!!!!!!!!!!!!!!!!!!!!!!!

LEXICON Root

!Temp ;
Miscellaneous ;
Conjunctions ;
Determiners ;
Pronouns  ;
Numerals ;
Postpositions ; 
Nouns ;
ProperNouns ;
Adverbs ;
Adjectives ;
Verbs ;
Ideophones ;
Interjections ; 
Punctuation ;

!!!!!!!!!!!!!!!!!!!!!!!!!!!!!!!!!!!!!!!!!!!!!!!!!!!!!!!!!!!!!!!!!!!!!!!!!!!!!!!

LEXICON K

%+да%<emph%>:%⊳%-д%{A%} # ;
%+ма̄%<emph%>:%⊳%-м%{A%}%{ː%} # ;
%+ма̄т%<emph%>:%⊳%-м%{A%}%{ː%}т # ;
%+ма̄тоачи%<emph%>:%⊳%-м%{A%}%{ː%}т%{O%}%{A%}чи # ;
%+ка̄%<emph%>:%⊳%-к%{A%}%{ː%} # ;
%+а%<emph%>:%⊳%{A%} # ;
%+гоа%<emph%>:%⊳%-г%{O%}%{A%} # ;
%+гоани%<emph%>:%⊳%-г%{O%}%{A%}ни # ;
%+тани%<emph%>:%⊳%-т%{A%}ни # ;
%+танӣ%<emph%>:%⊳%-т%{A%}ни%{ː%} # ;
%+баки%<emph%>:%⊳%-б%{A%}ки # ;
%+ос%<emph%>:%⊳%-%{O%}с # ;
%+тол%<emph%>:%⊳%-т%{O%}л # ;
%+нӯ%<emph%>:%⊳%-ну%{ː%} # ; 
# ;

LEXICON PERS-COMMON 

%<p1%>%<sg%>:%>%{б%}и K ;
%<p1%>%<pl%>:%>пу K ;
%<p2%>%<pl%>:%>су K ;

LEXICON PERS-INDIC

%<p1%>%<sg%>:%>%{б%}%{i%} K ; ! Dir/LR
%<p2%>%<sg%>:%>си K ;
%<p3%>%<sg%>:%>ни K ;
%<p3%>%<pl%>:%>чи K ;
%<p3%>%<pl%>:%>л K ; ! Dir/LR

PERS-COMMON ;

LEXICON PERS-ASSERT

%<p2%>%<sg%>:%>си K ;
%<p3%>%<sg%>: K ;
%<p3%>%<pl%>:%>л K ; 

PERS-COMMON ;

LEXICON PERS-ASSERT-PRES

%<p2%>%<sg%>:%>чи K ;
%<p3%>%<sg%>:%> K ;
%<p3%>%<pl%>:%>л K ; 

PERS-COMMON ; 

LEXICON PERS-ASSERT-FUT 

%<p2%>%<sg%>:%>чи K ;
PERS-COMMON ; 

LEXICON TENSE-12-COMMON

%<past%>:%>х%{A%}%{н%} PERS-INDIC ;
%<past%>:%>х%{A%}%{н%} K ;
%<past%>:%>х%{A%} # ; ! Dir/LR

%<subj%>:%>%{м%}ч%{A%}%> PERS-ASSERT ; 

LEXICON ASSERT-COMMON

%<fut%>:%>д%{й%}%{A%}%>%{н%}                       PERS-ASSERT-FUT ; 
%<fut%>%<p3%>%<sg%>:%>д%{й%}%{A%}%>р%{A%}%{н%}     # ;
%<fut%>%<p3%>%<pl%>:%>д%{й%}%{A%}%>р%{A%}%{н%}%>л  # ;

!%<fut%>:%>д%{й%}%{а%}%>%{р%}%{A%}%{н%} PERS-ASSERT-PRES ; ! FIXME: {A} is long

LEXICON ASSERT-1

%<pres%>:%>%{р%}%{A%}%{н%} PERS-ASSERT-PRES ;
%<past%>:%>к%{A%} PERS-ASSERT ; 

ASSERT-COMMON ; 

LEXICON TENSE-1 

%<pres%>:%>%{I%} PERS-INDIC ;
%<pres%>:%>%{I%} # ;

%<gna_purp%>:%>г%{O%} POSS-OBL  ;
%<gna_cond2%>:%>%{O%}чи POSS-OBL-NOREFL ; 
%<gna_cond2%>:%>%{w%}%{O%}чи POSS-OBL-NOREFL ;  ! Dir/LR

%<gna_con%>:%>р%{A%} K ;
%<gna_sim%>%<sg%>:%>%{м%}и K ; 
%<gna_sim%>%<pl%>:%>%{м%}%{А%}ри K ; 
%<gna_cond%>%<sg%>:%>%{п%}и K ; 
%<gna_cond%>%<pl%>:%>%{п%}%{A%}ри K ; 
%<gpr_pres%>:%>%{I%} # ;
%<ger_pres%>:%>%{I%} CASE ;

%<asrt%>: ASSERT-1 ; 

! TODO
!%<imp%>%<p2%>%<sg%>
%<imp%>%<p2%>%<pl%>:%>с%{O%} # ;
%<imp%>%<p2%>%<pl%>:%>су # ;

TENSE-12-COMMON  ;

LEXICON ASSERT-2

%<pres%>:%>р%{A%}%{н%} PERS-ASSERT-PRES ;
%<past%>:%>к%{A%} PERS-ASSERT ; 

ASSERT-COMMON ; 

LEXICON TENSE-2

%<pres%>:%>ри PERS-INDIC ;
%<pres%>:%>ри # ; 

%<gna_purp%>:%>г%{O%} POSS-OBL  ;
%<gna_cond2%>:%>%{O%}чи POSS-OBL-NOREFL ; 
%<gna_cond2%>:%>%{w%}%{O%}чи POSS-OBL-NOREFL ;  ! Dir/LR

%<gpr_pres%>:%>ри # ;
%<ger_pres%>:%>ри CASE ;

%<gna_con%>:%>р%{A%} K ;
%<gna_sim%>%<sg%>:%>%{м%}и K ; 
%<gna_sim%>%<pl%>:%>%{м%}%{А%}ри K ; 
%<gna_cond%>%<sg%>:%>%{п%}и K ; 
%<gna_cond%>%<pl%>:%>%{п%}%{A%}ри K ; 

%<asrt%>: ASSERT-2 ; 

%<imp%>%<p2%>%<sg%>:%>р%{O%} # ; 
%<imp%>%<p2%>%<sg%>:%>ру # ;     ! Dir/LR
%<imp%>%<p2%>%<pl%>:%>р%{O%}%>с%{O%} # ;
%<imp%>%<p2%>%<pl%>:%>р%{O%}%>су # ;
%<imp%>%<p2%>%<pl%>:%>ру%>су # ;

TENSE-12-COMMON  ;

LEXICON ASSERT-3

%<pres%>:%>%{д%}%{A%}%{н%} PERS-ASSERT-PRES ;
%<past%>:%>%{к%}%{A%} PERS-ASSERT ;            ! FIXME: How does this work with -п stems?

ASSERT-COMMON ; 

LEXICON TENSE-3

%<pres%>:%>%{д%}и PERS-INDIC ;
%<pres%>:%>%{д%}и # ; 

%<gna_purp%>:%>г%{O%} POSS-OBL  ; 
%<gna_purp%>:%>%{п%}%{O%}%>г%{O%} POSS-OBL  ; ! Dir/LR
%<gna_cond2%>:%>%{O%}чи POSS-OBL-NOREFL ; 
%<gna_cond2%>:%>%{w%}%{O%}чи POSS-OBL-NOREFL ;  ! Dir/LR

%<gpr_pres%>:%>%{д%}и # ;
%<ger_pres%>:%>%{д%}и CASE ;

%<gna_con%>:%>%{д%}%{A%} K ;
%<gna_sim%>%<sg%>:%>%{м%}и K ; 
%<gna_sim%>%<pl%>:%>%{м%}%{А%}ри K ; 
%<gna_cond%>%<sg%>:%>%{п%}и K ; 
%<gna_cond%>%<pl%>:%>%{п%}%{A%}ри K ; 

%<past%>:%>%{к%}и{н%} PERS-INDIC ; 

%<subj%>:%>%{м%}ч%{A%} PERS-ASSERT ; 

%<asrt%>: ASSERT-3 ; 

%<imp%>%<p2%>%<sg%>:%>%{д%}%{O%} # ; 
%<imp%>%<p2%>%<sg%>:%>%{д%}у # ;     ! Dir/LR
%<imp%>%<p2%>%<pl%>:%>д%{O%}%>с%{O%} # ;
%<imp%>%<p2%>%<pl%>:%>д%{O%}%>су # ;
%<imp%>%<p2%>%<pl%>:%>ду%>су # ;



LEXICON NEG-TENSE

%<pres%>:%>си PERS-INDIC ;
%<pres%>:%>си%{н%} PERS-INDIC ;
%<past%>:%>чи%{н%} PERS-INDIC ;

LEXICON NEG-12

%<neg%>:%>%{р%}%{A%} NEG-TENSE ;
%<neg%>%<emph%>:%>%{р%}%{A%}%>%{д%}%{A%} NEG-TENSE ;
%<neg%>:%>%{р%}%{A%} PERS-INDIC ; 

LEXICON NEG-3

%<neg%>:%>%{д%}%{A%} NEG-TENSE ;
%<neg%>%<emph%>:%>%{д%}%{A%}%>%{д%}%{A%} NEG-TENSE ;
%<neg%>:%>%{д%}%{A%} PERS-INDIC ; 

LEXICON V-DER 

%<iter%>:%>г%{O%} TENSE-1 ;
%<impers%>:%>%{w%}%{O%} TENSE-1 ;

LEXICON V-1-TV

%<v%>%<tv%>: TENSE-1 ; 
%<v%>%<tv%>: NEG-12 ; 
%<v%>%<tv%>: V-DER ; 

LEXICON V-2-TV 

%<v%>%<tv%>: TENSE-2 ;
%<v%>%<tv%>: NEG-12 ; 
%<v%>%<tv%>: V-DER ; 

LEXICON V-3-TV 

%<v%>%<tv%>: TENSE-3 ;
%<v%>%<tv%>: NEG-3 ; 
%<v%>%<tv%>: V-DER ; 

LEXICON V-1-IV

%<v%>%<iv%>: TENSE-1 ; 
%<v%>%<iv%>: NEG-12 ; 
%<v%>%<iv%>: V-DER ; 

LEXICON V-2-IV 

%<v%>%<iv%>: TENSE-2 ;
%<v%>%<iv%>: NEG-12 ; 
%<v%>%<iv%>: V-DER ; 

LEXICON V-3-IV 

%<v%>%<iv%>: TENSE-3 ;
%<v%>%<iv%>: NEG-3 ; 
%<v%>%<iv%>: V-DER ; 


LEXICON IMPER-IRREG

%<imp%>%<p2%>%<sg%>:%>с%{O%} # ;
%<imp%>%<p2%>%<sg%>:%>су # ;
%<imp%>%<p2%>%<pl%>:%>с%{O%}%>с%{O%} # ;
%<imp%>%<p2%>%<pl%>:%>с%{O%}%>су # ;
%<imp%>%<p2%>%<pl%>:%>су%>су # ;

LEXICON V-X-IV 

%<v%>%<iv%>%<pres%>:%>%{I%} PERS-INDIC ;
%<v%>%<iv%>%<past%>:%>чи%{н%} PERS-INDIC ; 
%<v%>%<iv%>%<past%>:%>чи%{н%} # ;
%<v%>%<iv%>%<past%>:%>чин # ; ! Dir/LR

%<v%>%<iv%>%<gna_purp%>:%>г%{O%} POSS-OBL  ;
%<v%>%<iv%>%<gna_cond2%>:%>%{O%}чи POSS-OBL-NOREFL ; 
%<v%>%<iv%>%<gna_cond2%>:%>%{w%}%{O%}чи POSS-OBL-NOREFL ;  ! Dir/LR

%<v%>%<iv%>%<gpr_pres%>:%>ри # ;
%<v%>%<iv%>%<ger_pres%>:%>ри CASE ;

%<v%>%<iv%>%<gna_con%>:%>р%{A%} K ;
%<v%>%<iv%>%<gna_sim%>%<sg%>:%>%{м%}и K ; 
%<v%>%<iv%>%<gna_sim%>%<pl%>:%>%{м%}%{А%}ри K ; 
%<v%>%<iv%>%<gna_cond%>%<sg%>:%>%{п%}и K ; 
%<v%>%<iv%>%<gna_cond%>%<pl%>:%>%{п%}%{A%}ри K ; 



%<v%>%<iv%>: V-DER ; 


!!!!!!!!!!!!!!!!!!!!!!!!!!!!!!!!!!!!!!!!!!!!!!!!!!!!!!!!!!!!!!!!!!!!!!!!!!!!!!!

LEXICON Verbs
ба̄:ба%{ː%} V-2-TV ; ! "находить"
ун:ун V-3-TV ; ! "говорить"
га:га V-3-TV ; ! "собирать"      ! FIXME: Check class IV ?
га%<v%>%<tv%>:га IMPER-IRREG ;
би:би%{ь%} V-X-IV ; ! "быть"
би%<v%>%<iv%>:би%{ь%} IMPER-IRREG ;
хӯл:ху%{ː%}л V-3-TV ; ! "лить"
соли:соли V-1-TV ; ! "перемешевать"
деп:деп V-3-TV ; ! "кушать"
дяпа:дяпа V-1-TV ; ! "брать"
этэхи:этэхи V-1-TV ; ! "беречь"
га̄дё:га%{ː%}дё V-1-TV ; ! "относить"
такто̄ла:такто%{ː%}ла V-1-IV ; ! ""
о:о V-3-IV ; ! "становиться"
о%<v%>%<iv%>:о IMPER-IRREG ;
ди:ди%{ь%} V-3-IV ; ! "прибыть"
ди%<v%>%<iv%>:ди%{ь%} IMPER-IRREG ;
дуэрэ:дуэрэ V-1-IV ; ! "ходить"
ниэ:ниэ V-2-IV ; ! "выходить"
ниэ:не V-2-IV ; ! "выходить" ! FIXME: Check orthographic variant
нэ̄:нэ%{ː%} V-2-TV ; ! "класть"
амда:амда V-1-TV ; ! "подражать"
куӈкулэ:куӈкулэ V-1-TV ; ! ""
ниру:ниру V-1-TV ; ! "писать"
туту:туту V-1-IV ; ! "бежать"
энэ:энэ V-1-IV ; ! "идти"
улэси:улэси V-1-TV ; ! "любить" ! FIXME
или:или%{ъ%} V-1-IV ; ! "вставать" 
оси:оси V-1-IV ; ! "становиться"
бӯ:бу%{ː%} V-2-TV ; ! "давать"
ниэ:ниэ V-2-IV ; ! "выходить"
ӣ:и%{ː%}%{ь%} V-2-IV ; ! "входить"
сӣ:си%{ː%}%{ь%} V-2-IV ; ! "пройти"
чӣ:чи%{ː%}%{ь%} V-2-IV ; ! "отбирать"
ва̄:ва%{ː%} V-2-TV ; ! "убивать"
ва̄йча:ва%{ː%}йча V-1-TV ; ! "убивать"
са̄:са%{ː%} V-2-TV ; ! "знать"
эу:эу V-2-IV ; ! "идти"
ичэ:ичэ V-1-TV ; ! "видеть"
ичэ:ичэ V-1-IV ; ! "видеть"
ичэди:ичэди V-1-TV ; ! "смотреть"
халачи:халачи V-1-TV ; ! "ждать"
илиси:илиси V-1-IV ; ! "стоять"
тари:тари V-1-TV ; ! "сажать"
пулси:пулси V-1-IV ; ! "ходить"
курку:курку V-1-IV ; ! "хрюкать"
балди:балди V-1-IV ; ! "жить" 
баргичи:баргичи V-1-TV ; ! "готовить"
сори:сори V-1-IV ; ! "драться"
до̄:до%{ː%} V-2-IV ; ! "сесть, садиться"
агбиӈ:агбиӈ V-3-IV ; ! "возникать"
агбиӈго:агбиӈго V-1-IV ; ! "показываться"
агбимбо:агбимбо V-1-IV ; ! "выкапывать"
эури:эури V-1-TV ; ! "повышать"
инэктэ:инэктэ V-1-IV ; ! "смеяться"
мурчи:мурчи V-1-TV ; ! "думать"
гойда:гойда V-1-IV ; ! "медлить"
хэри:хэри V-1-TV ; ! "угощать"
тава̄н:тава%{ː%}н V-3-TV ; ! "заставить"
ао:ао V-2-IV ; ! "лежить, спать"
баого:баого V-1-TV ; ! "найти"
осигова̄н:осигова%{ː%}н V-3-TV ; ! "восстановить"
агбиачи:агбиачи V-1-IV ; ! "показываться"
агданаси:агданаси V-1-IV ; ! "радоваться"
ана:ана V-1-TV ; ! "толкнуть"
бусэси:бусэси V-1-IV ; ! "стараться"
гида:гида V-1-TV ; ! "совать"
гэлэндэ:гэлэндэ V-1-IV ; ! "идти"
дал:дал V-3-TV ; ! "уводить"
дали:дали V-1-IV ; ! "пролезать"
дерги:дерги V-1-IV ; ! "мелькать перед глазами"
дёлочи:дёлочи V-1-TV ; ! "бросать"
дилган:дилган V-3-IV ; ! "сказать"
дуктэ:дуктэ V-1-TV ; ! "бить"
дярали:дярали V-1-TV ; ! "подавать"
дяри:дяри V-1-IV ; ! "петь"
иси:иси%{ъ%} V-1-IV ; ! "прибыть"
исинда:исинда V-1-IV ; ! "прибывать"
кавали:кавали V-1-TV ; ! "задушить"
калтали:калтали V-1-TV ; ! "разрезать"
кампи:кампи V-1-TV ; ! "укладывать"
капчи:капчи V-1-TV ; ! "брать под мышку"
котоли:котоли V-1-IV ; ! "идти под парусом"
мапана:мапана V-1-IV ; ! "стать взрослым медведем"
мариа:мариа V-2-IV ; ! "возражать"
мокточи:мокточи V-1-TV ; ! "ломать"
морактоси:морактоси V-1-IV ; ! "покрикивать"
муэ:муэ V-2-TV ; ! "перебрасывать"
найна:найна V-1-IV ; ! "достигать"
оми:оми V-1-IV ; ! "курить"
оркила:оркила V-1-TV ; ! "обвинять"
ото:ото V-1-IV ; ! "умирать с голоду"
очого:очого V-1-IV ; ! "беременеть"
пакпари:пакпари V-1-TV ; ! "ругать"
пиа:пиа V-2-IV ; ! "точить"
поси:поси V-1-TV ; ! "косить"
пуйку:пуйку V-1-IV ; ! "бросаться"
пэргэчи:пэргэчи V-1-IV ; ! "закурить"
саори:саори V-1-TV ; ! "строгать"
таво:таво V-1-TV ; ! "зажечь"
тама:тама V-1-TV ; ! "собирать"
эде:эде V-1-TV ; ! "запомнить"
то̄:то%{ː%} V-2-IV ; ! "идти"
турӯ:туру%{ː%} V-2-IV ; ! "останавливать"
ниӈма̄н:ниӈма%{ː%}н V-3-IV ; ! "рассказать сказку"
ниӈмāчи:ниӈма%{ː%}чи V-1-IV ; ! "шаманить"
мэу:мэу V-2-IV ; ! "шаманить"
муэлси:муэлси V-1-IV ; ! "ходить за водой"
гарпа:гарпа V-1-TV ; ! "стрелять из лука"
нихорāӈ:нихора%{ː%}ӈ V-3-IV ; ! "становиться"
та̄:та%{ː%} V-2-IV ; ! "зацепиться"
молси:молси V-1-TV ; ! "заставлять"
бу:бу V-1-IV ; ! "умирать" ! FIXME: CHECK бур-, буди-
хуэлип:хуэлип V-3-IV ; ! ""
хуэдэп:хуэдэп V-3-IV ; ! "потеряться"
ходип:ходип V-3-IV ; ! "кончиться"
